【裁判字號】    99,台上,192
【裁判日期】    990114
【裁判案由】    強盜
【裁判全文】
最高法院刑事判決              九十九年度台上字第一九二號
上  訴  人  甲○○
選任辯護人  王竑力律師
上  訴  人  乙○○
選任辯護人  王燕玲律師
上列上訴人等因強盜案件，不服台灣高等法院台南分院中華民國
九十八年十一月十七日第二審判決（九十八年度上訴字第六七四
號，起訴案號：台灣嘉義地方法院檢察署九十七年度偵字第八八
０四號），提起上訴，本院判決如下：
    主  文
上訴駁回。
    理  由
按刑事訴訟法第三百七十七條規定：上訴於第三審法院，非以判
決違背法令為理由，不得為之。是提起第三審上訴，應以原判決
違背法令為理由，係屬法定要件，如果上訴理由書狀並未依據卷
內訴訟資料，具體指摘原判決不適用何種法則或如何適用不當，
或所指摘原判決違法情事，顯與法律規定得為第三審上訴理由之
違法情形，不相適合時，均應認其上訴為違背法律上之程式，予
以駁回。本件原審經審理結果，認為上訴人甲○○、乙○○共同
攜帶兇器強盜被害人○○○、○○○之犯行罪證明確，因認第一
審分別論上訴人甲○○、乙○○以共同犯攜帶兇器強盜罪，各處
有期徒刑九年六月；七年八月，並均為相關從刑之宣告之判決，
為無不合，予以維持，駁回檢察官及甲○○在第二審之上訴。已
詳敘調查、取捨證據之結果及憑以認定犯罪事實之心證理由。並
就甲○○所辯各節認非可採，詳加指駁。上訴人甲○○上訴意旨
略以：(一)、依原判決事實認定，同案被告乙○○事前並未與甲○
○合謀協議，事後亦未瓜分所奪財物，僅係聽命於甲○○之指揮
行事，原判決遽認乙○○與甲○○間為共同正犯，顯有違誤。(二)
、甲○○坦承與被害人○○○極為熟稔，本件係報復性之假強盜
，乙○○係在不知情之狀況下而涉案等情。惟原審未予上訴人二
人與○○○對質詰問之機會，即逕行判決，難謂適法。(三)、依原
判決認定，甲○○指揮乙○○陸續鬆綁被害人，並欲將新台幣（
下同）三千元歸還店內，又甲○○、乙○○雖於現場搜得三千元
現款，惟未脫離現場，該現款未在乙○○及甲○○實力支配下，
另本案犯行係於閉合場地中發生，被害人○○○、○○○仍在甲
○○控制下，惟其並未續行強取財物之行為，反將被害人等鬆綁
，本件應有刑法未遂犯及中止犯規定之適用，原判決未說明不採
上開事證之理由，有判決理由不備之違法。(四)、依原判決認定，
甲○○係犯攜帶兇器，出言恐嚇、綑綁被害人妨害自由，並強取
三千元財物一次之犯行，惟原審竟量處有期徒刑九年六月，並未
審酌此是否逾越通常類似案件之量刑標準，復未考量本件犯罪幾
未產生危險或損害，及甲○○已坦承所有犯罪，犯後態度尚佳等
情，漏未適用刑法第五十七條規定，有判決適用不當之違法云云
。上訴人乙○○上訴意旨除與前述甲○○上訴意旨(一)至(三)相同外
，另略稱：(一)、依原判決理由所引乙○○於警詢供稱：甲○○係
因缺錢，始計畫搶劫被害人等服務之ＰＵＢ店財物等語，足見乙
○○並非因己身缺錢而產生為自己不法所有之意圖，原判決未區
分上訴人二人，何人係意圖為自己不法之所有、何人係意圖為第
三人不法之所有，即逕論以共同攜帶兇器強盜罪，有判決適用法
則不當及理由不備之違法。(二)、乙○○於原審曾請求公訴人撤回
上訴，倘當時獲准許，乙○○現已定讞發交執行，足見乙○○並
未就其犯行有所辯解，又被害人竟要求乙○○需連同甲○○部分
一併賠償始願和解，致和解不成，益足認乙○○並非無和解誠意
，原判決不察，所為量刑，即有不當云云。惟按：(一)、現行刑事
訴訟法關於行通常審判程序之案件，為保障被告之反對詰問權，
復對證人採交互詰問制度，其未經詰問者，僅屬未經合法調查之
證據，並非無證據能力，而禁止證據之使用。此項詰問權之欠缺
，非不得於審判中由被告行使以資補正，而完足為經合法調查之
證據。倘被告於審判中放棄對質、詰問權，自無不當剝奪被告對
質、詰問權行使之可言。卷查上訴人二人及其等原審辯護人於原
審準備、審理時均明知證人即被害人○○○於審理時尚未經詰問
，但仍不主張傳訊上開證人到庭接受其詰問，顯係其自行放棄而
不行使其詰問權，自無不當剝奪被告詰問權之行使可言。此外，
原判決於理由並已敘明：其判決所引被告以外之人於審判外之陳
述，雖屬傳聞證據，惟當事人於原審審判期日中表示無意見不予
爭執，且迄至言詞辯論終結前亦未表示異議，原審審酌上開證據
資料製作時之情況，尚無違法不當，與本案待證事實間復具有相
當之關聯性，且經原審於審理時逐一提示予被告表示意見，無礙
於被告之彈劾詰問權，以之作為證據應屬適當，依刑事訴訟法第
一百五十九條之五規定，認前揭證據資料均有證據能力等語（見
原判決第三頁，理由一），原判決以上開證人○○○於警詢、偵
查中之證詞均有證據能力，而採為證據，於法並無不合。核無上
訴意旨所指剝奪其對質、詰問權等違法情形，自非適法之第三審
上訴理由。(二)、採證認事，乃事實審法院之職權，其對證據證明
力之判斷，如未違背經驗法則或論理法則，復已敘述其憑以判斷
之心證理由，即不能任意指為違法。原判決業已依憑上訴人二人
之自白，證人即被害人○○○、○○○於警詢、偵查所證被強盜
情節，暨證人即上訴人二人強盜處所ＰＵＢ店之負責人○○○於
警詢之供述，並參酌扣案上訴人二人犯罪之冰錐、水果刀各一支
，膠帶一捲，童軍繩二條、全罩式安全帽二頂、口罩二只、書有
「內部整理本日公休」等語之紙張一紙，及上訴人二人強盜所得
三千元已發還○○○之贓物認領保管單等相關證據資料，本於調
查所得心證，綜合研判，敘明其認定先由甲○○提議，經乙○○
同意，上訴人二人就本件強盜犯行有犯意聯絡及行為分擔，均為
共同正犯之依據及理由。核與採證法則並無違背，不得任意指摘
，而資為合法之第三審上訴理由。(三)、刑法第二十七條規定：「
已著手於犯罪行為之實行，而因己意中止或防止其結果之發生者
，減輕或免除其刑。結果之不發生，非防止行為所致，而行為人
已盡力為防止行為者，亦同（第一項）。前項規定，於正犯或共
犯中之一人或數人，因己意防止犯罪結果之發生，或結果之不發
生，非防止行為所致，而行為人已盡力為防止行為者，亦適用之
（第二項）。」原判決己敘明：本件上訴人二人已強取被害人之
財物現金三千元得手，其等強盜犯罪結果已發生，即強盜犯行已
達既遂，其後因被害人報警，警察趕至現場，上訴人二人始束手
就擒，自無前揭中止犯規定之適用等由（見原判決第六頁），因
此未予減輕或免除其刑，於法尚無不合。上訴意旨仍就此加以爭
執，亦非合法之上訴第三審理由。(四)、量刑之輕重，係屬事實審
法院得依職權自由裁量之事項，苟於量刑時，已依行為人之責任
為基礎，並斟酌刑法第五十七條各款所列情狀，而未逾越法定範
圍，又未濫用其職權，即不得遽指為違法。原判決於量刑時，已
依上揭規定，審酌甲○○有盜匪、強制性交等前科，於假釋期間
再犯本案，本件強盜犯行由其提議、計劃及主導，犯罪手段殘暴
、惡劣，犯後坦承犯行；乙○○現就讀大學四年級，無任何犯罪
前科，本案非居於主導地位，行為分擔程度較小，惟亦造成被害
人○○○等人心裡創傷，犯罪後承認犯行，其雖有意與被害人○
○○等人和解，然因被害人○○○等要求尚須同時與證人○○○
和解，賠償渠等三人之損害，未能達成和解及其他一切情狀，予
以綜合考量，維持第一審之量刑（處甲○○有期徒刑九年六月、
乙○○有期徒刑七年八月），既未逾越法定刑度，又未濫用自由
裁量之權限，上訴意旨，單純就科刑輕重而為爭執，亦不得執為
合法之第三審上訴理由。其餘上訴意旨，經核係置原判決所為明
白論斷於不顧，仍持已為原判決指駁之陳詞再事爭辯，及對於事
實審法院取捨證據與自由判斷證據證明力之職權行使，或就與判
決本旨無關之枝節事項，徒以自己之說詞，任意指摘，難認已符
合首揭法定之第三審上訴要件。其等上訴均違背法律上之程式，
俱應予駁回。
據上論結，應依刑事訴訟法第三百九十五條前段，判決如主文。
中    華    民    國  九十九  年    一    月   十四   日
                      最高法院刑事第九庭
                          審判長法官  邵  燕  玲
                                法官  李  伯  道
                                法官  孫  增  同
                                法官  李  英  勇
                                法官  施  俊  堯
      本件正本證明與原本無異
                                      書  記  官
中    華    民    國  九十九  年    一    月  二十一  日
                                                      V

司法院資訊處製作；財團法人民間司法改革基金會備份。
